臺灣基隆地方法院民事裁定              100年度小上字第5號
上  訴  人  陳秀錦
被上訴人    李慧玲
                    （
上列當事人間清償債務（履行和解契約）事件，上訴人對於中華
民國99年12月31日本院99年度基小字第2644號第一審判決提起上
訴，本院第二審合議庭裁定如下：
    主  文
上訴駁回。
第二審訴訟費用新臺幣壹仟伍佰元由上訴人負擔。
    理  由
一、按「對於小額程序之第一審判決上訴，非以其違背法令為理
    由，不得為之。」民事訴訟法第436.條之24第２項定有明文
    。故上訴狀內應記載上訴理由，表明「原判決所違背之法令
    及其具體內容」及「依訴訟資料可認為原判決有違背法令之
    具體事實」，同法第436.條之25亦有明文規定。如上訴狀或
    理由書未依此項方式表明者，即難認為已對小額訴訟第一審
    判決之違背法令有具體之指摘。上訴理由如僅引用原審判決
    時之攻擊防禦方法作為上訴理由，應認為未對原審判決有何
    具體之指摘，不得謂已合法表明上訴理由，其上訴仍難認為
    合法。又上訴人以原判決有不適用法規或適用不當為上訴理
    由時，其上訴狀或理由書應有具體之指摘，並揭示該法規之
    條項或其內容，若係成文法以外之法則，應揭示該法則之旨
    趣，倘為司法院解釋或本院之判例，則應揭示該判解之字號
    或其內容，如依民事訴訟法第469.條所列各款事由提起第三
    審上訴者，其上訴狀或理由書應揭示合於該條款之事實（參
    見最高法院67年臺上字第2876號、70年臺上字第2027號及71
    年臺上字第314.號判例要旨）。是當事人於小額訴訟程序提
    起上訴，如依民事訴訟法第468.條規定，以第一審判決有不
    適用法規或適用法規不當為理由時，其上訴狀或理由書應有
    具體之指摘，並揭示該法規之條項或其內容。若係成文法以
    外之法則，應揭示該法則之旨趣。倘為司法院解釋、或最高
    法院之判例，則應揭示該判解之字號或其內容。如以民事訴
    訟法第469.條所列第１款至第５款理由提起上訴時，其上訴
    狀或理由書，應揭示合於該條款之事實，上訴狀或理由書如
    未依此項方法表明者，即難認為已對第一審判決之違背法令
    有具體之指摘，其上訴自難認為合法。
二、次按小額事件之上訴程序，不得以民事訴訟法第469.條第６
    款之「判決不備理由或理由矛盾」為由，指摘原判決為違背
    法令。此乃因小額訴訟程序之判決書得僅記載主文，而就當
    事人有爭執事項，僅於必要時得加記理由要領而已（參見民
    事訴訟法第436.條之18第１項），是小額事件之上訴程序，
    自不得以「判決不備理由或理由矛盾」為由，指摘原判決為
    違背法令；此觀民事訴訟法第436.條之32第２項僅有準用同
    法第468.條、第469.條第１款至第５款之規定，並無準用同
    法第469.條第６款之規定，亦可明瞭。
三、本件上訴人係對於小額訴訟之第一審判決提起上訴，其上訴
    狀除未依法載明「上訴聲明」外，其上訴理由僅略謂：(一)
    原審徒以檢察官之結案日期，推論上訴人係於被上訴人依約
    履行之情形下即行提出刑事告訴，顯已違反和解書及切結書
    之約定，而認被上訴人終止履行契約，尚非無據，因而駁回
    上訴人於原審之請求；惟上訴人究係於何時提出通姦告訴，
    乃攸關本件上訴人是否違約，自應於判決內說明所憑之依據
    及認定之理由，然原判決未置一詞，顯有民事訴訟法第469.
    條第６款所定判決不備理由之違法。(二)解釋意思表示，應
    探求當事人之真意，不得拘泥於所用之詞句，系爭和解書第
    ２條約定之真意為何？是否有倘被上訴人依約履行，上訴人
    即不得提出任何法律訴追（包括提出告訴）之意？另切結書
    第４條所稱之「第三人」有無包含法院或檢察署在內？均應
    探求兩造真意。原審未予詳查，亦未依法行使闡明權，以探
    求當事人真意，已有未恰；又如原判決所稱雙方所立切結書
    亦約定上訴人不得張揚此事，使當事人及見證人以外之人知
    悉，若上訴人提出告訴，則通姦乙事定會使承辦該案相關人
    員知悉，亦違切結書之約定云云，則該保密之約定顯有礙於
    上訴人訴訟權之行使，與憲法保障人民訴訟權之本旨不符。
    況上訴人所提乃刑事告訴，依法承辦人員不得公開，自與上
    開切結書之保密目的並無違背，原判決所為之認定及契約之
    解釋，要難謂為適法等語。惟關於證據取捨，乃屬法院依調
    查證據所得而為判斷，並非與當事人所主張不相同或判決結
    果不利於當事人，即為認事用法有誤；上訴人復未指明原審
    判決所違反之法令條項或其內容，以及依訴訟資料有何判決
    違背法令之具體事實，僅指摘原審取捨證據、認定事實之職
    權行使為不當，依上開說明，自不得謂已合法表明上訴理由
    。至其以「上訴人究係於何時提出通姦告訴，乃攸關本件上
    訴人是否違約，自應於判決內說明所憑之依據及認定之理由
    ，然原判決未置一詞（實則原判決已指明：上訴人係於被上
    訴人依約履行之情形下即行提出刑事告訴，顯違和解書及切
    結書之約定，並非「未置一詞」），顯有民事訴訟法第469.
    條第６款所定判決不備理由之違法。」云云，即以「原審判
    決不備理由」為其上訴理由，亦不合法。是本件上訴實難認
    為合法，應予駁回。
四、依民事訴訟法第436.條之32第２項、第444.條第１項前段、
    第95條、第78條、第436.條之32第１項、第436.條之19第１
    項，裁定如主文。
中    華    民    國    100   年    7     月    25    日
                  民事庭審判長法  官  蔡聰明
                              法  官  林淑鳳
                              法  官  林金發
以上正本係照原本作成。
本件裁定不得抗告。
中    華    民    國    100   年    7     月    25    日
                          法院書記官  林建清